臺灣基隆地方法院刑事判決　
111年度交簡上字第20號
上  訴  人  臺灣基隆地方檢察署檢察官
被      告  林超傑


上列上訴人因被告過失傷害案件，不服本院基隆簡易庭111年度
基交簡字第89號中華民國111年3月2日第一審簡易判決（起訴案
號：110年度偵字第5312號），提起上訴，本院管轄之第二審合
議庭判決如下：
    主    文
原判決撤銷。
林超傑犯過失傷害罪，處有期徒刑伍月，如易科罰金，以新臺幣
壹仟元折算壹日。 
    犯罪事實
一、林超傑於民國110年6月24日7時26分，在基隆市暖暖區八堵
    路127巷岔路口前，駕駛車號0000-00號自用小客車，自路邊
    （往七堵方向）起駛欲左轉進入八堵路127巷，本應注意起
    駛前應注意前後左右有無障礙或車輛行人，並應讓行進中之
    車輛行人優先通行，且應遵守道路交通標線之指示，而八堵
    路該路段之外側車道上設有直行指向線，用以指示車輛於進
    入交岔路口後直行行駛，又依當時天候雖為雨，然有日間自
    然光線，路面鋪裝柏油、無缺陷、無障礙物，視距良好，並
    無不能注意之情形，竟疏未注意，即貿然起步行駛，並於起
    駛後左轉欲進入八堵路127巷，適陳羿伶騎乘車號000-0000
    號普通重型機車、沿八堵路內側車道往七堵方向駛至該處，
    見狀雖立即向左閃避，仍煞閃不及，兩車因而發生碰撞，致
    陳羿伶倒地受有兩側股骨幹骨折、左膝挫裂傷4公分、胸部
    挫裂之傷害。林超傑肇事後停留現場，並於犯罪尚未被有偵
    查犯罪職權之機關或公務員發覺前，向前往現場處理之警員
    承認為肇事人，並接受裁判。
二、案經陳羿伶訴由基隆市警察局第三分局報告臺灣基隆地方檢
    察署檢察官偵查起訴。
    理    由
一、證據能力
    本判決以下所引用之證據，公訴人及被告林超傑於本案言詞
    辯論終結前，均未爭執其證據能力，本院審酌該等證據作成
    或取得之狀況，並無非法或不當取證之情事，且無顯不可信
    之情況，復經本院於審判期日就上開證據依法進行調查、辯
    論，自均具有證據能力。
二、上揭犯罪事實，業據被告於偵詢、本院一審交易準備程序及
    本院交簡上審理時坦承不諱，核與證人即告訴人陳羿伶於警
    詢證述之情節相符，此外復有道路交通事故現場圖、調查報
    告表、談話紀錄表、現場及車損照片附卷可稽（偵查卷第21
    至33、41至62頁）；又告訴人確因本件車禍受有上開傷害，
    亦有臺灣礦工醫院診斷書存卷可證（偵查卷第63頁）。按「
    行車前應注意之事項，依下列規定：七、起駛前應......，
    注意前後左右有無障礙或車輛行人，並應讓行進中之車輛行
    人優先通行」、「駕駛人駕駛汽車，應遵守道路交通標誌、
    標線、號誌之指示」，道路交通安全規則第89條第1項第7款
    、第90條第1項前段分別定有明文。又「Ⅰ指向線，用以指示
    車輛行駛方向。以白色箭頭劃設於車道上。本標線設於交岔
    路口方向專用車道上與禁止變換車道線配合使用時，車輛須
    循序前進，並於進入交岔路口後遵照所指方向行駛。Ⅱ本標
    線之式樣，依其目的規定如下：一、指示直行：直線箭頭。
    」 ，道路交通標誌標線號誌設置規則第188條第1項、第2項
    第1款亦有明定。被告駕車自應注意上開規定。而依上開道
    路交通事故調查報告表所載，當時天候雖為雨，然有日間自
    然光線，路面鋪裝柏油、無缺陷、無障礙物，視距良好，並
    無不能注意之情事，竟疏未注意，致肇車禍，其有過失甚為
    顯然。且被告之過失行為與告訴人之傷害結果間，具有相當
    因果關係。本案事證明確，被告犯行洵堪認定，應依法論科
    。
三、論罪科刑及撤銷改判之理由
  ㈠核被告所為，係犯刑法第284條前段之過失傷害罪。
　㈡被告肇事後，於犯罪尚未被有偵查權之機關或公務員發覺前
    ，在警員據報前往現場處理時在場並表明係肇事者，願接受
    裁判，有道路交通事故肇事人自首情形紀錄表存卷可查（偵
    查卷第37頁），符合自首之要件，為鼓勵其勇於面對刑事責
    任，並考量其節省司法資源，爰依刑法第62條前段之規定減
    輕其刑。
　㈢原審認被告犯罪事證明確，予以論罪科刑，判處被告有期徒
    刑3月，如易科罰金，以新臺幣1000元折算1日，緩刑2年，
    固非無見。惟查，⒈被告在車道上設有直行指向線之路段，
    於進入交岔路口後左轉，致與直行之告訴人機車發生碰撞肇
    事，其就本件車禍之發生，尚有「未遵守道路交通標線指示
    」之過失，原審漏未審酌被告此部分過失，自有未洽。⒉被
    告之過失情節與程度，係刑法第57條第8款「犯罪行為人違
    反義務之程度」之量刑事由，原審漏未斟酌被告尚有「未遵
    守道路交通標線指示」之過失，致於量刑時未審酌被告此部
    分違反義務之情形，亦有未當。⒊被告就本案交通事故應負
    擔全部肇事責任，且違反之道路交通安全規則注意義務有二
    ，情節非輕，又告訴人因此無辜受害，傷勢不輕，惟被告卻
    未能與告訴人達成和解並為賠償，乃原審竟宣告緩刑2年，
    難收警惕之效，洵有不當。檢察官循告訴人請求上訴意旨，
    指摘原審諭知緩刑不當，為有理由，且原審尚有如上⒈⒉所述
    之未洽之處，自應由本院予以撤銷改判。
  ㈣爰審酌被告駕車未遵守道路交通安全規則，因之造成本件車
    禍事故，導致告訴人受有前揭傷害，蒙受身、心痛苦，所為
    實有不該；惟慮其犯後坦承犯行，非無反省，兼衡告訴人所
    受傷勢非輕，及被告迄未能與告訴人達成和解，再斟酌被告
    就本件車禍之過失情節與程度，暨被告自述教育程度高中畢
    業、已退休、家境小康（本院交簡上卷第69頁）等一切情狀
    ，量處如主文所示之刑，並諭知易科罰金之折算標準，以資
    懲儆。
據上論斷，應依刑事訴訟法第455條之1第1項、第3項、第369條
第1項前段、第364條、第299條第1項前段，判決如主文。 
本案經檢察官江柏青提起公訴，檢察官林姿妤到庭執行職務。
中　　華　　民　　國　　111 　年　　6 　　月　　16　　日
                  刑事第六庭  審判長法　官  劉桂金
　　　　　　　　　                  法  官  施又傑
　　　　　　　　　                  法  官  曾淑婷
以上正本證明與原本無異。
本件判決不得上訴。
中　　華　　民　　國　　111 　年　　6 　　月　　16　　日
                                    書記官  陳胤竹